【裁判字號】    88,訴,1126
【裁判日期】    891122
【裁判案由】    清償債務
【裁判全文】
臺灣士林地方法院民事判決  八十八年度訴字第一一二六號
    原告即反訴被告  嘉安企業有限公司
    法定代理人      楊阿來    .
    訴訟代理人      余鑑昌律師
                    送達代收人.
    被告即反訴原告  美占企業有限公司  設台北市○○路○段八一號十四樓之一
    法定代理人      吳光中    .
    訴訟代理人      鄭斌濟律師
右當事人間清償債務事件，本院判決如左：
    主      文
原告之訴及假執行之聲請均駁回。
訴訟費用由原告負擔。
反訴被告應給付反訴原告新台幣壹佰參拾肆萬陸仟陸佰玖拾壹元及自民國八十八年二
月四日起至清償之日止按年息百分之五計算之利息。
反訴原告其餘之訴駁回。
反訴訴訟費用由反訴被告負擔十分之七，餘由反訴原告負擔。
本判決第三項於反訴原告以新臺幣肆拾伍萬元供擔保後，得為假執行，但反訴被告如
於假執行程序實施前，以新臺幣壹佰參拾肆萬陸仟陸佰玖拾壹元為反訴原告預供擔保
，得免為假執行。
反訴原告其餘假執行之聲請駁回。
    事      實
甲、原告（即反訴被告）方面：
壹、聲明：
（甲）本訴部分：
  一、被告應給付原告新台幣（下同）捌拾壹萬壹仟伍佰捌拾貳元及自起訴狀送達翌
      日起至清償日止按年息百分之五計算之利息。
  二、訴訟費用由被告負擔。
  三、原告願供擔保請准宣告假執行。
（乙）反訴部分：
  一、反訴原告之訴駁回。
  二、反訴訴訟費用由反訴原告負擔。
  三、反訴被告願供擔保請准免為假執行。
貳、陳述：
（甲）本訴部分：
  一、不爭執部分：
    １、系爭貨品前五筆買賣契約成立且均運送，該五筆貨品訂單號碼為七四四一三
        ０、七四四一一０、七四三八六０、七四三八七０、七四三八六一，數量各
        為一五九三六卡、一０三六０卡、三九四五六卡、四三七四０卡、二九一六
        ０卡，單價各為每卡二四元、二四元、五．四元、四．五元、五．四元，每
        筆金額各為三八二四六四元、二四八六四０元、二一三０六二元、一三一二
        二０元、二三六一九六元，其五筆買賣總金額為一百二十一萬一千五百八十
        二元。
    ２、原告已收被告匯入給付貨款計四十萬元（按原告起訴狀載被告已給付二十五
        萬元，經查核應為四十萬元無誤）。
  二、爭執部分：
    １、原告否認延遲給付：
    （１）查系爭本件貨品前五筆，即訂單號碼七四四一三０、七四四一一０、七四
          三八六０、七四三八七０、七四三八六一，其數量各為一五九三六卡、一
          ０三六０卡、三九四五六卡、四三七四０卡、二九一六０卡，依上開數量
          各約工作天數為三星期，加上貨樣由大陸寄往台灣約五天，故其前後費時
          約二十五、二十六日左右，惟查被告答辯狀載稱：「：：：七四四一一０
          號髮夾訂單數量一０三六０卡，：：：此三張訂單之髮夾原訂於八十七年
          十月五日交付至客戶指定之香港倉庫，原告卻遲延一個月至八十七年十一
          月五日始送到香港倉庫，有提單為憑：：：」云云，惟查編號七四四一一
          ０訂單，被告於八十七年九月十七日傳真函中，要求原告於十月一日前寄
          出貨樣（大陸寄至台灣），亦即本訂單須俟樣品確認後再量產（原告貨樣
          由大陸先寄至台灣請求確認），如此經確認再為量產後運送至香港倉庫，
          何能再短短不到二、三天內完成，為此原告曾以電話與被告聯繫，然被告
          聲稱時間緊迫，雙方一切依誠信原則口頭約定便可，設非如此原告豈會繼
          續生產並貨品運送至香港倉庫，由此可見被告不依雙方誠信反指原告遲延
          給付要無可採。
    （２）再者，系爭本件五筆訂單前四筆，本訴原告已附產地証明，否則如無產地
          証明貨不可能由香港出關，其貨品也無法進入歐盟國家（按：本訴被告貨
          品是進入歐盟國家），因此系爭貨品本訴被告既已順利入關，即不可能未
          附產地証明。至於七四三八六一號訂單貨物，系因本訴被告未付清前四筆
          款項，故本訴原告在本訴被告未結清前行使同時履行抗辯權，故未交付產
          地證明。
    （３）另查，原告果有遲延給付交貨情形，被告應有書面或傳真告知，惟兩造間
          除訂購單、匯款單等相互往來，並未見被告支字片語告知原告有遲延交貨
          情事，俟原告正式寄發律師函後，始接獲被告委請鄭大律師覆函載稱有遲
          延交貨事由，由此足見，原告並無遲延交貨，否則何以因遲延而生損失伊
          始並無任何函知，故本件原告並無遲延交貨情事。
    ２、被告將貨品改以空運與原告無涉：
    （１）至若本訴被告載稱「：：：因遲延交貨改以空運，其空運費用三０，八四
          三元應由原告負擔，原告不出面付款被告不得已予以代墊，原告自應如數
          償還。此筆買賣被告雖尚應給付原告價款一００，三七七元，惟以之抵充
          後述因原告之事由致始被告所受之巨大損失，尚不足甚多。」云云亦屬無
          稽，蓋本訴被告訂貨時本已時間緊迫而指定，因此本訴被告指陳因本訴原
          告遲延交貨改以空運顯與事實有間，要不足採。
    （２）又編號七四三八七０貨品，係被告原向訴外人福慧飾品材料有限公司訂購
          ，惟福慧公司因被告交易互信不足，不願承製，嗣被告轉而向原告訂購，
          故被告轉向原告訂購時時間已然緊迫，並非被告所稱遲延交貨。
    （３）況被告將貨品改以空運是否有貨品之運送需要，及時間之急迫性，訂購戶
          有無要求等因素，亦未負舉證責任，況編號七四三八七０貨品，貨品價款
          為十三萬一千二百二十元，空運費竟高達三０八四三元，又其空運扣除正
          常海運實際費用為何亦未扣算，故被告自行改以成本較高之空運與原告無
          涉。
  三、按「前條規定，於左列各款行為無礙：：：：（二）擴張或減縮應受判決事項
      之聲明：：：」為民事訴訟法第二百五十六條第二項訂有明文。查系爭本件五
      筆訂單貨品總金額為一百二十一萬一千五百八十二元，被告已給付四十萬元，
      尚有尾款八十一萬一千五百八十二元未給付，原告起訴狀訴之聲明「被告應給
      付原告七十一萬一千五百八十二元及自起訴狀送達翌日起至清償日止按年息百
      分之五計算之利息」，爰依民事訴訟法第二百五十六條第二項擴張為「被告應
      給付原告新台幣八十一萬一千五百八十一元及自起訴狀送達翌日起至清償日止
      按年息百分之五計算之利息」。
（乙）反訴部分：
  一、按「當事人互相表示意思一致者，無論其為明示或默示，契約即為成立」為民
      法第一百五十三條訂有明文；復且「所謂默示之意思表示，係指依表意人之舉
      動或其他情事，足以間接推知其效果意思者而言，若單純之沉默，則除有特別
      情事，依社會觀念可認為一定意思表示者外，不得謂為默示之意思表示。」亦
      有最高法院二十九年上字第七六二號判例可資參照。又契約者，由二人以上之
      意思表示一致而成之雙方行為也。即須當事人之一方，將欲為契約內容之旨，
      提示於他方，得他方之承諾，而後契約始能成立也。其僅由一方表示要約之意
      思，而他方不表示承諾之意思者，當然不受契約之拘束。其一方所表示之意思
      ，與他方所表示之意思，彼此不一致者，亦當然不受契約之拘束亦即契約的成
      立，必須有「要約」，有「承諾」，並且「要約」、「承諾」的內容還必須互
      相一致。
  二、查反訴原告傳真訂單為要約，必須經反訴被告確認後始生承諾之效力，準此，
      反訴原告連續傳真訂貨單十三張，惟反訴被告僅承諾訂單號碼七四四一三０、
      七四四一一０、七四三八七０、七四三八六０、0000000張訂單，並依
      約交付貨品至反訴原告香港倉庫，嗣反訴原告前五筆貨款未結清貨款，故反訴
      被告對後八筆訂單即未予承諾製造出貨。此依反訴被告於八十八年一月七日函
      知反訴原告內載「：：：本公司並自實際收受尾款金額後始繼續供貨：：：」
      足証，再者，反訴原告其傳真後八筆訂單，反訴被告僅單純之沉默，亦不得謂
      為默示之意思表示。是依前揭所陳，系爭後八筆訂單，反訴被告並未承諾，委
      不得僅依單純之沉默，解為兩造互相表示意思一致契約成立。故反訴原告主張
      顯不足採。
乙、被告（即反訴原告）方面：
壹、聲明：
（甲）本訴部分：原告之訴駁回。
（乙）反訴部分：
  一、請求判令反訴被告應給付反訴原告一、九二二、０七七元及自民國八十八年二
      月四日起至清償之日止按年息百分之五計算之利息。
  二、反訴部分之判決請准提供擔保宣示假執行。
  三、反訴部分之訴訟費用由反訴被告負擔。
貳、陳述：
  前言：
  查被告（即反訴原告，下同）係供應國外客戶訂購髮夾及項鍊之出口貿易商，於八
  十七年九月間，國外客戶連續向被告訂購髮夾十四筆及項鍊一筆，為原告（即反訴
  被告，下同）所悉，謂其能按國外客戶訂購之規格、品質製造並能按所定之交貨期
  限如期交貨至預定之地點，被告信以為真，乃將國外客戶所下之十四筆訂單交付與
  原告收受向其訂購，以便如期交付與國外之客戶，詎料原告於接單後，有所製貨品
  品質低劣不合格者，有無法製造者、有遲延交付者、有送貨至客戶指定之港口卻故
  意不交付產地證明（GSPFORMA）以致客戶無法提貨而使貨物長期存放在客戶港口遭
  受海關沒收銷毀而拒付貨款與被告者、有因原告遲延交貨無法以船運改以空運使被
  告被迫墊付空運費用者、有因原告遲延交貨使被告被罰百分之二十或百分之三十之
  折扣者，有被取消訂單而使被告遭受價差之損失者，有原告收受被告所交付之價標
  、貼紙、卡片等應由原告給付被告價款二五一、七一五元而不給付者，有原告已收
  受被告所交付之貨款肆拾萬元而謂僅收到貨款貳拾伍萬元者，不一而足，今以被告
  所交付原告之價款肆拾萬元加上原告應給付被告價標等之價款二五一、七一五元以
  及因原告之事由致使被告所受之損失一、六七０、三六二元予以抵充後，原告非但
  無貨款五七五、三八六元可收取反而應給付被告一、三四六、六九一元，謹對被告
  對原告所提本訴之答辯及被告對原告提起反訴之事實及理由分別陳述如左。
（甲）本訴部分：
  一、原告所提向被告收去七四三八六○、七四四一一○、七四四一三○號三張髮夾
      訂單：七四三八六○號髮夾訂單數量三九、四五六卡，每卡價款五‧四元計二
      一三、０六二元；七四四一一○號髮夾訂單數量一０、三六０卡，每卡價款二
      十四元計新台幣二四八、六四０元；七四四一三○號髮夾訂單數量一五、九三
      六卡，每卡價款二十四元計三八二、四六四元，以上三筆價款共計為八四四、
      一六六元，被告已付肆拾萬尚餘價款新台幣四四四、一六六元未付，原告謂被
      告僅付價款貳拾伍萬元與事實不符。此三張訂單之髮夾原定於八十七年十月五
      日交付至客戶指定之香港倉庫，原告卻遲延一個月至八十七年十一月五日始送
      到香港倉庫，有提單為憑，使被告遭受客戶處罰打折扣百分之二十即八四四、
      一六六乘百分之二十等於一六八、八三三元，理應由原告負責理賠，四四四、
      一六六元以一六八、八三三元扣抵後雖餘有價款二七五、三三三元，惟以之抵
      充原告應給付被告價標等之價款二五一、七一五元及多筆巨大損失後尚不足甚
      多。
  二、原告所提向被告取去之七四三八七○號髮夾訂單數量二九、一六０個，每個價
      款四‧五元共一三一、二二０元，於民國八十七年十月一日訂貨應於八十七年
      十月廿六日送至台北縣板橋市○○街廿八巷八之三號，因產品品質不良，延至
      八十七年十月卅日始交付七、一六四個，其餘二一、九九六個延遲至同年十二
      月二日始交貨，因分批交貨使國外客戶分發貨物時發生極大之困難，因遲延交
      貨改以空運，其空運費用新台幣三０、八四三元應由原告負擔，原告不出面付
      款被告不得已予以代墊，原告自應如數償還。此筆買賣被告雖尚應給付原告價
      款一００、三七七元，惟以之抵充後述因原告之事由致使被告所受之巨大損失
      ，尚不足甚多。
  三、原告所提向被告取去之七四三八六一號髮夾訂單數量四三、七四０卡，每卡價
      款五‧四元共二三六、一九六元，原告於八十七年十二月廿一日自香港出口至
      八十八年一月十五日抵達北歐客戶指定之港口，應由原告提供產地證明（
      GSPFORMA）卻故意不提供以致客戶無法提貨進口，國外客戶打電報責問被告，
      被告即轉向原告責問，原告卻不置理，致使此批髮夾長期存放在客戶港口倉庫
      無法提取，已由客戶港口之海關按規定沒收銷毀，致使該客戶拒絕給付貨款與
      被告，此張訂單國外客戶之買價為美金二０、九九五．二０元，一美元等於卅
      二元計算為六七一、八四六元，原告之售價為二三六、一九六元，使被告損失
      價差達四三五、六五０元，原告故意不提供產地證明使客戶無法提貨而拒絕給
      付貨款美金二０、九九五．二０元，使被告損失巨大，國外客戶無法提領此批
      髮夾，被告無法收到此筆貨款，原告竟欲向被告請求給付此筆貨款二三六、一
      九六元，殊屬無理與不該。原告拒付七四三八六一號訂單貨物之產地證明，違
      反我國貿易法第十七條第二款所載出進口人不得有未依規定標示產地或標示不
      實之規定，如不出具產地證明，依貿易法第二十八條第一項第五款之規定應受
      新台幣三萬元以上三十萬元以下之罰鍰，是以依據國際慣例及貿易法之規定，
      原告對於七四三八六一號訂單出口之貨物應出具產地證明，不能以被告未付清
      七四四一三○號、七四四一一○號、七四三八六○號、七四三八七○號等四張
      訂單之貨款作為可行使同時履行抗辯權拒付產地證明之理由。
  四、基上答辯，顯見原告所提之本訴為無理由，其存心不提供產地證明非但違反商
      場規章慣例，抑且違反商場誠實信用之原則，損人不利己，至為不該，應請判
      決予以駁回並令負擔訴訟費用。
（乙）反訴部分：
  一、反訴被告向反訴原告收去七四三八六○、七四四一一○、七四四一三○號三張
      髮夾訂單：七四三八六○號訂單數量三九、四五六卡，每卡價款五‧四元計二
      一三、０六二元；七四四一一○號訂單數量一０、三六０卡，每卡價款二十四
      元計新台幣二四八、六四０元；七四四一三○號訂單數量一五、九三六卡，每
      卡價款二十四元計新台幣三八二、四六四元，以上三筆價款共計為八四四、一
      六六元，反訴原告已付肆拾萬元貨款與反訴被告尚餘貨款四四四、一六六元，
      此三張訂單之髮夾原定於八十七年十月五日交付至客戶指定之香港倉庫，反訴
      被告卻遲延一個月至八十七年十一月五日始送到香港倉庫，有提單為憑，使反
      訴原告遭受客戶處罰打折扣百分之二十即八四四、一六六元乘百分之二十等於
      一六八、八三三元，此係可歸責於反訴被告之事由所致應由反訴被告負責理賠
      。
  二、反訴被告所收七四三七四○號髮夾訂單原數量為四０、０００卡，續單數量一
      七、一００卡合計共五七、一００卡，每卡價款三元計一七一、三００元；反
      訴被告所收七四三七六○號髮夾訂單原數量為二三、五二０卡、續單數量四八
      ０卡及四、五五０卡合計共二八、五五０卡，每卡價款六元計一七一、三００
      元，反訴被告於八十七年九月十五日收單，約定於八十七年十月卅日將貨物送
      至香港倉庫，此期間反訴被告對七四三七四○號訂單試製之髮夾有容易裂開者
      、有較軟者，均不合格，謂可以盡量設法製造成合格之產品，惟一再拖延至八
      十七年十二月卅日始告知無法交貨，以致此張七四三七四○號髮夾訂單被國外
      客戶取消，此張訂單反訴原告對國外客戶之售價為一三、一三三美元，一美元
      對卅二元計算為四二０、二五六元，反訴被告出售反訴原告之價格為一七一、
      三００元，反訴原告原可賺取之價差為二四八、九五六元，因反訴被告無法交
      貨之故而無法賺到，使反訴原告遭受價差損失二四八、九五六元應由反訴被告
      理賠。至於743760號訂單之髮夾，反訴原告出售國外客戶之價格為一三、一三
      三美元，約定應於八十七年十月五日交貨，因反訴被告遲延至八十七年十一月
      廿一日始寄樣品，有快遞公司之收據為證，反訴原告除受國外客戶處罰按售價
      美金一三、一三三元打百分之三十折扣被扣美金三、九四０元，一美元等於卅
      二元新台幣，三、九四０美元等於一二六、０八０元新台幣，又被迫墊付空運
      費六萬元，亦即七四三七六○號訂單因反訴被告遲延交貨之故致使反訴原告損
      失達一八六、０八０元，均係可歸責於反訴被告之事由應由反訴被告理賠。又
      七四三七四○號訂單需使用之貼紙、黑卡各五七、一００張及七四三七六○號
      訂單需使用之貼紙，黑卡各二八、五五０張，均係反訴被告向反訴原告購買，
      黑卡每張五角、貼紙每張一元，各五七、一００張黑卡及貼紙之價款為八五、
      六五０元，各二八、五五０張黑卡及貼紙之價款為四二、八二五元，合計為一
      二八、四七五元應由反訴被告如數給付。
  三、反訴被告所收七四三八六一號髮夾訂單數量四三、七四０卡，每卡價款五‧四
      元共二三六、一九六元，反訴被告於八十七年十二月廿一日自香港出口至八十
      八年一月十五日抵達北歐客戶指定之港口，依照規定應由反訴被告提供產地證
      明（GSPFORMA）而故意不提供以致客戶無法提貨進口，國外客戶打電報責問，
      反訴原告即轉向反訴被告責問，反訴被告卻不置理，此批貨物長期存放在客戶
      港口倉庫無法提取，已由客戶港口之海關按規定沒收銷毀，此張訂單國外客戶
      之買價為美金二０、九九五．二０元，一美元等於卅二元新台幣計算為六七一
      、八四六元，反訴被告之售價為二三六、一九六元，使反訴原告損失價差達四
      三五、六五０元之多，係因反訴被告故意不提供產地證明使客戶無法提領此批
      髮夾而拒絕給付價款與反訴原告，反訴原告之損失係反訴被告之事由所造成應
      由反訴被告如數理賠。
  四、反訴被告所收七四三八七○號髮夾訂單數量二九、一六０個，每個價款四‧五
      元共一三一、二二０元，於八十七年十月一日訂貨應於八十七年十月廿六日送
      至台北縣板橋市○○街二十八巷八之三號，因產品品質不良，延至八十七年十
      月卅日始交付七、一六四個，其餘二一、九九六個延遲至同年十二月二日始交
      貨，因分批交貨使國外客戶分發貨物時發生極大之困難，因遲延交貨無法以海
      運送貨改以空運送貨，其費用三０、八四三元應由反訴被告負擔，反訴被告不
      出面付款，反訴原告不得已予以代墊，反訴被告自應如數償還。
  五、反訴被告所收七四三七六一號髮夾訂單數量二四、０００卡，每卡價款六元共
      一四四、０００元，反訴被告應於八十七年十一月二日將貨物送至香港貨櫃倉
      庫，因反訴被告一再延誤遲至八十七年十二月卅日始告知無法製造，反訴原告
      不得已改向第三人訂購，國外客戶雖未取消訂購，惟因延誤已久要求改以空運
      交貨，此空運費用五萬元應由反訴被告負擔。
  六、反訴被告所收七五○七一○、七四四五○○、七四九四八○號三張髮夾訂單，
      反訴被告係於八十七年十一月十七日收單，應於同年十二月十六日送貨至國外
      客戶指定之香港貨櫃倉庫，因反訴被告全部未交貨，反訴原告改向其他廠商訂
      購供應，因延遲太久致使反訴原告被迫改以空運送貨，此三張髮夾訂單之空運
      費用一十五萬元（每張髮夾訂單空運費五萬元，），應由反訴被告理賠，其向
      反訴原告所購買之貼紙四九、二五六張、黑卡七、三六八張應給付反訴原告價
      款五二、九四０元。
  七、反訴被告所收七五○○六○、七四四○五○號二張髮夾訂單，收單日期為八十
      七年十一月十七日、交貨日期為八十七年十二月十六日，因反訴被告至八十七
      年十二月卅日始告知無法製造完成，以致此二張訂單被國外客戶取消，致使反
      訴原告損失每張訂單之價差一十萬元共損失價差二十萬元，亦應由反訴被告負
      責賠償。又此二張訂單之價標共七０、三００張，價標每張價款一元，共計七
      ０、三００元，反訴被告應給付反訴原告價標價款七０、三００元。
  八、反訴被告所收七四三七六二、七四三八六二號二張髮夾訂單，收單日期為八十
      七年十月二日，應於八十七年十二月二日運送至國外客戶指定之香港貨櫃倉庫
      ，因反訴被告一再延遲無法製造完成，反訴原告不得已轉交其他工廠生產供應
      ，國外客戶因遲延交貨甚久仍要求全部改以空運交貨，此項空運費用幣二十元
      應由反訴被告負擔。
  九、基上說明，反訴被告應給付反訴原告之價標等之價款二五一、七一五元及賠償
      損害金額一、六七０、三六二元共計為一、九二二、０七七元，反訴原告應給
      付反訴被告之價款為五七五、三八六元，兩相沖抵後，反訴被告尚應給付反訴
      原告一、三四六、六九一元，前經反訴原告於八十八年元月廿二日委請律師去
      函反訴被告請於文到十日內給付，反訴被告於八十八年元月廿三日收到上項催
      告，十日期限於同年二月三日屆滿，反訴被告應於八十八年二月四日起給付年
      息百分之五計算之遲延利息，順此敘明。又反訴部分之判決，反訴原告願提供
      擔保以代釋明之不足請求宣告假執行，並此陳明。
  十、反訴原告向反訴被告訂購貨物，載明訂購貨物之名稱、數量、價款金額、交貨
      日期、交貨之地點為香港倉庫即國外客戶指定之地點，自反訴被告之工廠將貨
      物以海運送至香港倉庫時之海運送費用包括在反訴原告應給付反訴被告之價款
      內，亦即此段之海運費係由反訴被告負擔，於貨物依約定之日期順利以海運送
      至香港碼頭倉庫後之運送費用由國外客戶負擔（ＦＯＢ），是以如因反訴被告
      遲延交貨改以空運時，係反訴被告之事由所致，其空運費應由反訴被告全數負
      擔，不發生應扣減反訴原告應負擔海運費之問題。
    理    由
壹、本訴部分：
一、原告起訴主張系爭貨品前五筆買賣契約成立且均運送，該五筆貨品訂單號碼為七
    四四一三０、七四四一一０、七四三八六０、七四三八七０、七四三八六一，其
    五筆買賣總金額為一百二十一萬一千五百八十二元。原告已收被告匯入給付貨款
    計四十萬元（按原告起訴狀載被告已給付二十五萬元，經查核應為四十萬元無誤
    ），尚有尾款八十一萬一千五百八十二元未給付。被告則以：原告收受向其訂購
    ，以便如期交付與國外之客戶，詎料原告於接單後，有所製貨品品質低劣不合格
    者，有無法製造者、有遲延交付者、有送貨至客戶指定之港口卻故意不交付產地
    證明（GSPFORMA）以致客戶無法提貨而使貨物長期存放在客戶港口遭受海關沒收
    銷毀而拒付貨款與被告者、有因原告遲延交貨無法以船運改以空運使被告被迫墊
    付空運費用者、有因原告遲延交貨使被告被罰百分之二十或百分之三十之折扣者
    ，有被取消訂單而使被告遭受價差之損失者，有原告收受被告所交付之價標、貼
    紙、卡片等應由原告給付被告價款二五一、七一五元而不給付者，不一而足（詳
    如附表所列），今以被告所交付原告之價款四十萬元加上原告應給付被告價標等
    之價款二五一、七一五元以及因原告之事由致使被告所受之損失一、六七０、三
    六二元予以抵充後，原告非但無貨款五七五、三八六元可收取反而應給付被告一
    、三四六、六九一元等語置辯。
二、查五筆貨品訂單號碼為七四四一三０、七四四一一０、七四三八六０、七四三八
    七０、七四三八六一，其五筆買賣總金額為一百二十一萬一千五百八十二元。原
    告已收被告匯入給付貨款計四十萬元，業經原、被告自承，自堪信為真實。尾款
    八十一萬一千五百八十二元未給付之部分，雙方就各訂單之情況不同爭執如下：
（一）編號七四四一一０號髮夾訂單，數量一０、三六０卡，每卡價款二十四元計新
      台幣二四八、六四０元；七四四一三０號髮夾訂單，數量一五、九三六卡，每
      卡價款二十四元計三八二、四六四元，七四三八六０號髮夾訂單數量三九、四
      五六卡，每卡價款五點四元計二一三、０六二元；以上三筆價款共計為八四四
      、一六六元。被告辯稱：此三張訂單之髮夾原定於八十七年十月五日交付至客
      戶指定之香港倉庫，原告卻遲延至八十七年十一月五日始送到香港倉庫，使被
      告遭受客戶處罰打折扣百分之二十（如附表第一點），理應由原告負責理賠。
      原告則稱：七四四一一０號髮夾訂單（對編號七四三八六０號、七四四一三０
      號則無爭執），被告於八十七年九月十七日傳真函中，要求原告於十月一日前
      寄出貨樣（大陸寄至台灣），亦即本訂單須俟樣品確認後再量產（原告貨樣由
      大陸先寄至台灣請求確認），如此經確認再為量產後運送至香港倉庫，何能在
      短短不到二、三天內完成，為此原告曾以電話與被告聯繫，然被告聲稱時間緊
      迫，雙方一切依誠信原則口頭約定便可，設非如此原告豈會繼續生產並貨品運
      送至香港倉庫，由此可見被告不依雙方誠信反指原告遲延給付要無可採。此部
      份本院應審究者：就七四四一一０號髮夾訂單被告是否曾與原告約定得以延緩
      給付？經查：按當事人主張有利於己之事實，就其事實有舉證之責任，民事訴
      訟法第二百七十七條定有明文。原告主張曾以電話與被告聯繫，然被告聲稱時
      間緊迫，雙方一切依誠信原則口頭約定便可，即同意原告得以緩期清償之意，
      應就此有利於己之事實負舉證責任。其雖提出被告於八十七年九月十七日傳真
      函中，要求原告於十月一日前寄出貨樣（大陸寄至台灣），惟並無法證明被告
      有同意原告得以緩期清償之意。
（二）編號七四三八七０號髮夾訂單數量二九、一六０個，每個價款四點五元共一三
      一、二二０元，被告辯稱：該筆訂單於民國八十七年十月一日訂貨應於八十七
      年十月廿六日送至台北縣板橋市○○街廿八巷八之三號，因產品品質不良，延
      至八十七年十月卅日始交付七、一六四個，其餘二一、九九六個延遲至同年十
      二月二日始交貨，因分批交貨使國外客戶分發貨物時發生極大之困難，因遲延
      交貨改以空運，其空運費用新台幣三０、八四三元（如附表第二點）應由原告
      負擔，原告不出面付款被告不得已予以代墊，原告自應如數償還。原告則稱，
      該訂單係被告原向訴外人福慧飾品材料有限公司訂購，惟福慧公司不願承製，
      嗣被告轉而向原告訂購，故被告轉向原告訂購時時間已然緊迫，並非被告所稱
      遲延交貨。因此被告指陳因原告遲延交貨改以空運顯與事實有間。是本院所應
      審究者為：１、是否遲延？２、該遲延交貨改以空運，其空運費用是否為因原
      告遲延給付所生之損害？經查：
    １、按契約既有約定交貨時間，則是否遲延應依契約約定交貨時間認定之，原告
        既無舉證原告同意緩期清償，自無以被告向原告訂購時時間已然緊迫為由而
        認可以免負遲延之責。
    ２、既已給付遲延，如原告不遲延即不須多付空運費用，則空運費用是為因原告
        遲延給付所生之損害，而海運送至香港倉庫時之海運送費用包括在被告應給
        付原告之價款此段之海運費係由原告負擔，不發生應扣減被告應負擔海運費
        之問題。
  （三）編號七四三八六一號髮夾訂單，數量四三、七四０卡，每卡價款五點四元共
        二三六、一九六元，被告辯稱：原告於八十七年十二月廿一日自香港出口至
        八十八年一月十五日抵達北歐客戶指定之港口，應由原告提供產地證明（
        GSPFORMA）卻故意不提供以致客戶無法提貨進口，已由客戶港口之海關按規
        定沒收銷毀，致使該客戶拒絕給付貨款與被告，此張訂單國外客戶之買價為
        美金二０、九九五．二０元，一美元等於卅二元計算為六七一、八四六元，
        原告之售價為二三六、一九六元，使被告損失價差達四三五、六五０元（如
        附表第三點），且該批貨物因海關按規定沒收銷毀，貨款二三六、一九六元
        ，亦拒絕給付。原告則以：七四三八六一號訂單貨物，系因本訴被告未付清
        前四筆款項，故原告在被告未結清前行使同時履行抗辯權，故未交付產地證
        明。本院所應審究者為：原告是否得行使同時履行抗辯權？經查：按所謂同
        時履行抗辯權係指雙務契約之雙方當事人因互負債務，一方當事人於他方未
        為對待給付以前，得拒絕自己之給付之權利。故他方當事人已為對待給付，
        或為給付之提出，即無同時履行抗辯權可資行使。（七十五年度台上字第二
        六七四號判例參照）。被告連續傳真訂貨單十三張，惟原告僅承諾訂單號碼
        七四四一三０、七四四一一０、七四三八七０、七四三八六０、00000
        00張訂單，並依約交付貨品至被告香港倉庫，因被告前五筆貨款未結清貨
        款，故原告對後八筆訂單即未予承諾製造出貨。故應認每一筆訂單為不同之
        契約，被告對每一筆訂單均可承諾或拒絕，故債權債務為個別，而同時履行
        抗辯應對同一筆契約而他方未為對待給付以前，得拒絕自己之給付之權利。
        被告以前四筆款項未付而拒絕第五筆之貨物交付產地證明，並不合法，且準
        時交付貨品至被告香港倉庫，並附產地證明，此為當事人契約明定應履行之
        事項，原告應履行被告始交付貨款，應認原告並無同時履行抗辯權可資行使
        。
三、從而，原告請求被告應給付八十一萬一千五百八十二元，及自起訴狀繕本送達翌
    日起至清償之日止，按週年利率百分之五計算之利息，為無理由，應予駁回。其
    假執行之聲請，亦因遭敗訴判決而失所附麗，應併與駁回。
貳、反訴部分：
一、反訴原告主張：反訴原告係供應國外客戶訂購髮夾及項鍊之出口貿易商，於八十
    七年九月間，國外客戶連續向被告訂購髮夾十四筆及項鍊一筆，為反訴被告所悉
    ，謂其能按國外客戶訂購之規格、品質製造並能按所定之交貨期限如期交貨至預
    定之地點，反訴原告信以為真，乃將國外客戶所下之十四筆訂單交付與反訴被告
    收受向其訂購，以便如期交付與國外之客戶，詎料反訴被告於接單後，有所製貨
    品品質低劣不合格者，有無法製造者、有遲延交付者、有送貨至客戶指定之港口
    卻故意不交付產地證明（GSPFORMA）以致客戶無法提貨而使貨物長期存放在客戶
    港口遭受海關沒收銷毀而拒付貨款與反訴原告者、有因反訴被告遲延交貨無法以
    船運改以空運使反訴原告被迫墊付空運費用者、有因反訴被告遲延交貨使反訴原
    告對被罰20%或30%之折扣者，有被取消訂單而使反訴原告遭受價差之損失者，有
    反訴被告收受被告所交付之價標、貼紙、卡片等應由反訴被告給付反訴原告價款
    二十五萬一千七百一十五元而不給付者，不一而足，今以反訴原告所交付反訴被
    告之價款四十萬元加上反訴被告應給付反訴原告價標等之價款二十五萬一千七百
    一十五元以及因反訴被告之事由致使反訴原告所受之損失一、六七０、三六二元
    予以抵充後，反訴被告非但無貨款五七五、三八六元可收取反而應給付反訴原告
    一、三四六、六九一元。反訴被告則以：反訴原告傳真訂單為要約，必須經反訴
    被告確認後始生承諾之效力，反訴原告連續傳真訂貨單十三張，惟反訴被告僅承
    諾訂單號碼七四四一三０、七四四一一０、七四三八七０、七四三八六０、00
    00000張訂單，並依約交付貨品至反訴原告香港倉庫，嗣反訴原告前五筆貨
    款未結清貨款，故反訴被告對後八筆訂單即未予承諾製造出貨等語置辯。
二、查反訴原告主張如附表所示之損害及價標等之價款，其中附表第一、二、三點已
    如本訴理由所述，茲不再贅述，又附表第四點至第十三點之空運費用、因訂單取
    消之所失利益、是否應由反訴被告負擔，則應視是否確有契約存在，是本院所應
    審究者為：後八筆訂單之契約是否成立。經查：
  １、反訴被告承認承接七四三七四０號訂單後無法完成，此有其傳真函影本及其所
      提供不合格之樣品影本附狀可稽，又有其民國八十七年十一月五日出貨明細影
      本附狀為憑。反訴被告於民國八十七年九月十五日承接七四三七六０號訂單約
      定於民國八十七年十月五日交貨，卻遲至同年十一月廿一日始寄送樣品，有快
      遞公司之單據及樣品影本附狀為憑，於此證明其確已承接此張訂單，否則焉有
      委請快遞公司寄送樣品之理？再者又有其民國八十七年十一月十五日出貨明細
      傳真影本附狀可證，其承接此張訂單之事證更為明確。關於，七五０七一０、
      七四四五００、七四九四八０號訂單亦有反訴被告於民國八十七年十二月廿八
      日出貨明細之傳真影本附狀可稽，如未承接此三張訂單，傳真其出貨明細何用
      ？反訴被告因有承接前開五筆訂單乃請反訴原告供應所需用之黑卡及貼紙，因
      有承接七五００六０、七四四０五０號訂單乃請反訴原告供應所需用之價標，
      可認反訴被告非僅單純之沉默，反訴被告主張顯不足採。
  ２、按債務人遲延者，債權人得請求其賠償因遲延而生之損害，民法第二百三十一
      條第一項定有明文，次按因可歸責於債務人之事由，致為不完全給付者，債權
      人得依關於給付遲延或給付不能之規定行使其權利，民法第二百二十七條第一
      項亦定有明文。經查：反訴原告主張如附表所示之損害，其中附表第一、五點
      ，反訴被告使反訴原告遭受客戶處罰打折扣百分之二十、三十，應屬因遲延給
      付所受之損害，應由反訴被告負損害賠償之責；又附表第二、六、八、九、十
      三點之空運費用，亦屬因遲延給付所受之損害，又如附表第四、十一點之因訂
      單取消之所失利益，亦屬因遲延給付所失之利益，應由反訴被告負損害賠償之
      責；又附表第三點之因反訴被告不提供產地證明（GSPFORMA），為可歸責於債
      務人之事由，致不完全給付，反訴原告損失價差達四十三萬五千六百五十元，
      應由反訴被告負擔。
  ３、附表第七、十、十二點之反訴被告收受反訴原告所交付之價標、貼紙、卡片等
      ，應認屬買賣契約，反訴原告請求價款二十五萬一千七百一十五元，應認為有
      理由。
  ４、是本件反訴原告請求反訴被告應給付反訴原告一百三十四元六千六百九十一元
      及自民國八十八年二月四日起至清償之日止按年息百分之五計算之利息，應屬
      有據，逾此部分之請求，即屬無據，應予駁回。
  ５、兩造陳明願供擔保，聲請宣告假執行及免為假執行，就反訴原告勝訴部分，均
      核無不合，爰各酌定相當之擔保金額俱准許之。至反訴原告敗訴部分，其假執
      行之聲請失所附麗，應併駁回。
、因本案事證已臻明確，本訴及反訴兩造其餘主張陳述及所提證據，經審酌均不影
    響本院上開論斷，毋庸再予論述，附此敘明。
肆、據上論結，本件原告之訴為無理由，反訴原告之訴為一部有理由，一部無理由，
    依民事訴訟法第七十八條、第七十九條但書、第三百九十條第二項、第三百九十
    二條，判決如主文。
中      華      民      國    八十九    年     十一     月    二十二    日
                                    臺灣士林地方法院民事第一庭
~B法      官  陳梅欽
右為正本係照原本作成。
如對本裁定抗告須於裁定送達後十日內向本院提出抗告狀。
中      華      民      國    八十九    年     十一     月    二十七    日
~B法院書記官  洪忠改
 附表一
┌─┬──────────┬───────────────────────┐
│  │金額（單位：新台幣）│  說              明                          │
├─┼──────────┼───────────────────────┤
│一│一六八、八三三元    │七四三八六０、七四四一一０、七四四一三０號訂單│
│  │                    │遲延交貨被罰20%折扣之金額                     │
├─┼──────────┼───────────────────────┤
│二│三０、八四三元      │七四三八七０號訂單遲延交貨改以空運之費用      │
├─┼──────────┼───────────────────────┤
│三│四三五、六五０元    │七四三八六一號訂單反訴被告拒付產地證明國外客戶│
│  │                    │拒付貨款使反訴原告遭受價差損失之金額          │
├─┼──────────┼───────────────────────┤
│四│二四八、九五六元    │七四三七四０號訂單因反訴被告無法交貨，此訂單被│
│  │                    │國外客戶取消，使反訴原告所受價差損失之金額    │
├─┼──────────┼───────────────────────┤
│五│一二六、０八０元    │七四三七六０號訂單因反訴被告遲延交貨被罰30%折 │
│  │                    │扣之金額                                      │
├─┼──────────┼───────────────────────┤
│六│六０、０００元      │七四三七六０號訂單因反訴被告遲延交貨被迫改以空│
│  │                    │運增加之費用                                  │
├─┼──────────┼───────────────────────┤
│七│一二八、四七五元    │反訴被告向反訴原告購買七四三七四０、七四三七六│
│  │                    │０號訂單所需用貼紙及黑卡之價款                │
├─┼──────────┼───────────────────────┤
│八│五０、０００元      │七四三七六一號訂單因反訴被告遲延交貨被迫改以空│
│  │                    │運增加之費用                                  │
├─┼──────────┼───────────────────────┤
│  │一五０、０００元    │七五０七一０、七四四五００、七四九四八０號訂單│
│九│                    │反訴被告全部未交貨改向他人訂購被迫改以空運增加│
│  │                    │之費用                                        │
├─┼──────────┼───────────────────────┤
│十│五二、九四０元      │反訴被告向反訴原告價購七五０七一０、七四四五０│
│  │                    │０、七四九四八０號訂單所需用貼紙及黑卡之價款  │
├─┼──────────┼───────────────────────┤
│十│二００、０００元    │七五００六０、七四四０五０號訂單因反訴被告無法│
│一│                    │製造又遲延告知致使訂單被客戶取消，使反訴原告所│
│  │                    │受價差損失之金額                              │
├─┼──────────┼───────────────────────┤
│十│七０、三００元      │反訴被告向反訴原告購買七五００六０、七四四０五│
│二│                    │０號訂單所需用之價標之價款                    │
├─┼──────────┼───────────────────────┤
│十│二００、０００元    │七四三七六二、七四三八六二號訂單因反訴被告無法│
│三│                    │製造交貨改向他人訂購被迫改以空運增加之費用    │
├─┼──────────┼───────────────────────┤
│合│一、九二二、０七七元│                                              │
│計│                    │                                              │
└─┴──────────┴───────────────────────┘


司法院資訊處製作；財團法人民間司法改革基金會備份。
